【裁判字號】    90,台上,963
【裁判日期】    900531
【裁判案由】    給付價金
【裁判全文】
最高法院民事判決                                  九十年度台上字第九六三號
    上 訴 人  乙○○
    被上訴人  甲○○
右當事人間請求給付價金事件，上訴人對於中華民國八十八年十一月二十三日台灣高
等法院第二審判決（八十八年度上字第七六三號），提起上訴，本院判決如左：
    主  文
原判決關於駁回上訴人其餘上訴及該訴訟費用部分廢棄，發回台灣高等法院。
    理  由
本件被上訴人主張：伊於民國八十五年六月二十日將伊所有在大陸廣州市白馬商場「
印貝梯」品牌之經營權、產權及現有生財器具，以總價新台幣（下同）九百十二萬元
出賣予上訴人，伊已依約履行，上訴人尚欠伊尾款一百五十二萬元未付等情。求為命
上訴人如數給付及加付法定遲延利息之判決（被上訴人請求超過一百四十二萬七千一
百五十元本息部分，業經原審判決其敗訴確定）。
上訴人則以：系爭買賣標的包括「印貝梯」商標專用權，被上訴人尚未將該商標專用
權移轉予伊，伊自得拒絕支付該價金尾款等語，資為抗辯。
原審以：被上訴人於八十五年六月二十日將其在大陸廣州市白馬商場「印貝梯」之經
營權、產權及現有生財器具讓與上訴人，雙方簽訂協議書，第一條約定「甲方（即被
上訴人）以一千萬元將前開標的及商標、經營權、所有權等所有權全部讓與乙方（即
上訴人）」等語，足徵系爭買賣標的包括「印貝梯」商標，依商標屬地主義之特性，
且廣州市白馬商場位於大陸，上開讓渡書亦未載明包括台灣之商標，則其自係指在大
陸之商標。上訴人在大陸地區申請登記系爭商標，雖經大陸地區國家工商行政管理局
商標局駁回，惟系爭商標原由被上訴人經營之花都市釆東時裝有限公司申請註冊，該
公司已於八十五年十月二十九日撤回其申請，有該局商標註冊申請不予受理通知可稽
。上訴人於另案台灣士林地方法院檢察署八十七年度偵字第一六四一號案件偵查中供
稱：被上訴人有配合辦理商標登記等語，被上訴人既已撤回原登記之申請，上訴人即
可再申請登記，其未能舉證證明系爭商標有第三人主張權利之危險，被上訴人並已將
買賣標的之其他貨品、商場等之產權移轉予上訴人，已依債之本旨提出所有之給付，
上訴人自不得拒付系爭尾款，其辯稱：被上訴人違約不賣，應依約賠償二倍定金三百
二十萬元，伊以之與系爭尾款抵銷云云，難認可採。上訴人尚欠尾款一百五十二萬元
未付，扣除應由被上訴人負擔之檔口過戶手續費九萬二千八百五十元後，應給付被上
訴人一百四十二萬七千一百五十元。被上訴人請求上訴人如數給付及加付法定遲延利
息，洵屬正當，應予准許。爰就此部分維持第一審所為上訴人敗訴之判決，駁回其上
訴。
按權利之出賣人，負使買受人取得其權利之義務，民法第三百四十八條第二項定有明
文。原審既認定系爭買賣標的包括系爭商標在大陸之商標專用權，則上訴人辯稱：伊
於八十六年六月三日再次向大陸地區國家工商行政管理局商標局申請註冊系爭商標，
仍經該局以該商標與花都釆東時裝有限公司申請在先之商標近似為由，予以駁回等語
，並提出該局商標核駁通知書及公證書為證（見第一審卷第七二至七四頁），攸關被
上訴人已否履行其使上訴人取得系爭商標專用權之義務，自屬重要之防禦方法。倘被
上訴人尚未履行其使上訴人取得系爭商標專用權之義務，則上訴人於被上訴人未為此
項對待給付前，是否不得拒絕自己之給付，即非無研求之餘地。原審就此未詳加調查
審認，遽以上開理由就此部分為上訴人不利之判決，尚嫌速斷。上訴論旨，指摘原判
決於其不利部分為不當，求予廢棄，非無理由。
據上論結，本件上訴為有理由。依民事訴訟法第四百七十七條第一項、第四百七十八
條第一項，判決如主文。
中      華      民      國     九十     年      五      月    三十一    日
                              最高法院民事第三庭
                                  審判長法官  林  奇  福
                                        法官  陳  國  禎
                                        法官  李  彥  文
                                        法官  陳  重  瑜
                                        法官  黃  秀  得
      右正本證明與原本無異
                                              書  記  官
中      華      民      國     九十     年      六      月     十三     日
                                                                    ｍ


司法院資訊處製作；財團法人民間司法改革基金會備份。
